【裁判字號】    89,交易,337
【裁判日期】    900525
【裁判案由】    過失傷害
【裁判全文】
臺灣板橋地方法院刑事判決                        八十九年度交易字第三三七號
    公  訴  人  臺灣板橋地方法院檢察署檢察官
    被      告  庚○○
右列被告因過失傷害案件，經檢察官提起公訴（八十九年度偵字第九一○七號），本
院判決如左：
    主      文
庚○○因過失傷害人致重傷，處有期徒刑伍月，如易科罰金，以佰元折算壹日。
    事      實
一、庚○○於民國（下同）八十八年十一月八日下午，駕駛車牌號碼ＣＨ－八○七九
    號（起訴誤繕為ＣＨ－○八七九號）自用小客車，沿臺北縣泰山鄉○○路，由泰
    山鄉往林口鄉方向行駛，於同日十九時五十分許途經該路國道公路警察局之修理
    場（即電線桿編號：大科幹十一）前，其原應注意汽車行駛時，駕駛人應注意車
    前狀況，隨時採取必要安全措施，又行車速度，無標誌者，在市區道路，時速不
    得超過四○公里，在郊外道路時速不得超過六○公里，且對面有來車交會者，不
    得超車，而依當時道路無缺陷、障礙物、車輛機械正常、意識清楚等情況，並無
    不能注意之情事，其竟貿然以時速六十公里以上之速度超速行駛，且未注意車前
    狀況，於對面有來車交會時仍因超車而駛入對向車道，斯時適有癸○○無駕駛執
    照而騎乘車牌號碼ＤＳＫ－○五一號輕型機車附載壬○○，沿同一路段往泰山鄉
    方向行駛至該地，庚○○於超車後欲駛入其行向車道時，因閃避不及，其所駕駛
    之自用小客車之左前側乃撞及癸○○所騎乘之機車左側，癸○○、壬○○與機車
    均同倒於地，致壬○○受有左股骨、脛骨、左足第五趾骨骨折等傷害（另癸○○
    受傷部分未據告訴及起訴）。庚○○肇事後於有偵查權限之機關發覺其犯罪前，
    旋即報警處理，承認駕車發生前揭車禍，其後並自動接受裁判。嗣壬○○於八十
    八年十一月十二日自新泰綜合醫院轉送至長庚紀念醫院繼續診治，仍見左側股骨
    髁上部骨折、左側脛骨開放性骨併感染、左側小腿腔室症候群、左側腓腸神經及
    脛神經完全損傷，至八十九年四月十八日回診時其左下肢關節已見攣縮併垂足，
    同年九月二十三日再至該院進行身心障礙鑑定，其結果為左下肢膝關節以下（包
    括膝關節）功能永久喪失而達重傷之程度。
二、案經庚○○自首及壬○○訴請臺灣板橋地方法院檢察署檢察官偵查起訴。
    理      由
一、訊據被告庚○○坦承右揭超速及超車不當而肇事致告訴人壬○○受傷之犯罪事實
    ，核與告訴人壬○○之指訴及證人癸○○於偵查及本院審理中迭為之證述相符，
    並有道路交通事故調查報告表一份、肇事地點相關位置照片四幀附卷足稽。按汽
    車行駛時，駕駛人應注意車前狀況，隨時採取必要安全措施，又行車速度，無標
    誌者，在市區道路，時速不得超過四○公里，在郊外道路時速不得超過六○公里
    ，且對面有來車交會者，不得超車，道路交通安全規則第九十三條第三項、第九
    十三條第一項第二款、第一百零一條第二款分別定有明文，而依當時情況，並無
    不能注意之情事，被告竟貿然以時速六十公里以上之速度超速行駛，且未注意車
    前狀況，於對面有來車交會時仍因超車而駛入對向車道，致其所駕駛之自用小客
    車撞及壬○○所搭乘而由癸○○所駕駛之輕型機車，其有過失甚明。又告訴人壬○○因此車禍受有左股骨、脛骨、左足第五趾骨骨折等傷害，嗣告訴人於八十八
    年十一月十二日自新泰綜合醫院轉送至長庚紀念醫院繼續診治，仍見左側股骨髁
    上部骨折、左側脛骨開放性骨併感染、左側小腿腔室症候群、左側腓腸神經及脛
    神經完全損傷，至八十九年四月十八日回診時其左下肢關節已見攣縮併垂足，同
    年九月二十三日再至該院進行身心障礙鑑定，其結果為左下肢膝關節以下（包括
    膝關節）功能永久喪失一節，亦有新泰綜合醫院八十八年十一月八日出具之診斷
    證書（見八十九年度他字第九六三號卷第三頁）、長庚醫院八十八年十二月六日
    、八十九年四月十八日先後出具之甲種診斷證明書（見八十九年度他字第九六三
    號卷第四頁、第三十二頁）、長庚紀念醫院八十九年六月十九日（89）長庚院法
    字第○二六三號函（見八十九年度偵字第九一○七號卷第八頁）、中華民國身心
    障礙手冊（障礙類別：肢障，障礙等級：中度）、身心障礙者鑑定表（診斷記載
    ：左下肢腔室症候群及神經功能缺損，鑑定等級：中度－一下肢的機能全廢者）
    、長庚醫院九十年二月八日（９０）長庚紀念院法字第○○一五號函（內載：楊
    君〈壬○○〉八十九年九月二十三日至本院進行身心障礙鑑定結果為左下肢膝關
    節以下〈包括膝關節〉功能永久喪失），是告訴人顯因此車禍而致毀敗一肢之機
    能而達重傷之程度，又此傷害與被告之過失行為間復有相當因果關係，故被告過
    失重傷害之犯行自堪認定；至於辯護人雖為被告辯護稱：告訴人乃因新泰綜合醫
    院急救不當而致感染，故所生重傷結果不應由被告負擔該刑責云云；然微論其空
    言新泰綜合醫院急救不當本屬無據，況由上開診斷證明書、鑑定表、函文所示亦
    無足認「感染」一事足以影響被告之過失行為與被害人受重傷害間之相當因果關
    係，故該辯詞自無可採。
二、核被告庚○○所為係犯刑法第二百八十四條第一項後段之過失重傷罪。雖公訴人
    認被告僅係犯刑法第二百八十四條第一項前段之過失傷害罪，然查：由上開說明
    足認告訴人已喪失一肢之機能，自與刑法第十條第四項第四款所規定：「毀敗一
    肢以上之機能」相符，被告因過失致被害人受該等傷害，自應構成刑法第二百八
    十四條第一項後段之過失重傷罪，公訴人未及斟酌於此，認被告僅係犯刑法第二
    百八十四條第一項前段之過失傷害罪，容有未洽，惟其基本社會事實同一，本院
    自得加以審理，並變更其起訴法條。被告於有偵查權限之機關發覺犯罪前，即報
    案並承認發生前揭車禍，此為被告所陳稱並於道路交通事故調報案表中載明無誤
    而足資佐證，嗣被告亦自動接受裁判，所為符合自首之要件，爰依刑法第六十二
    條前段之規定減輕其刑。至於告訴人雖迭為指稱被告係於試車中發生本件車禍，
    故應屬業務過失傷害云云；訊據被告庚○○堅決否認係為其任職之公司（冠富汽
    車有限公司）試車而肇事，辯稱：該自用小客車原係下班後由己○○自公司處駛
    出，嗣因己○○想睡覺始由其駕駛欲前往找朋友等語為辯。經查：被告所辯核與
    證人己○○、乙○○到庭所述相合，另證人即將前開自用小客車送修之陳志傑亦
    證稱：「（是否曾將ＣＨ－八○七九號車子送去冠富修理廠修理？原因為何？）
    有，就是一般例行性保養及車子烤漆，不是修理。並沒有說引擎有問題。」（見
    本院九十年三月十三日訊問筆錄），另證人丙○○、子○○、丁○○、甲○○雖
    到庭證稱於醫院、調解委員會確有人提及「試車」等語，然渠等均未能明確證明
    係被告所言，再者證人辛○○、戊○○就冠富汽車有限公司原欲以申請「試車險
    」而獲較高之保險理賠金額一事，亦於本院證述綦詳，是實難以有人提及「試車
    」一事即遽認被告肇事時係從事試車之駕駛業務，是告訴人所為指訴即屬無據，
    附此敘明。爰審酌被告之過失情節、智識程度、對告訴人所生之傷害、犯罪後坦
    承犯行，態度尚佳，肇事後已賠付告訴人新臺幣（下同）十七萬元，惟與告訴人
    所要求之金額（六百六十九萬元）差距過鉅致未能達成民事和解等一切情狀，量
    處如主文所示之刑，並諭知易科罰金之折算標準（被告行為後之刑法第四十一條
    業於九十年一月十日修正公布，於同年月十二日生效，而修正後之刑法第四十一
    條第一項係規定：「犯最重本刑為五年以下有期徒刑之罪，而受六個月以下有期
    徒刑或拘役之宣告，因身體、教育、職業、家庭之關係或其他正當事由，執行顯
    有困難者，得以一元以上三元以下折算一日。但確因不執行所宣告之刑，難收矯
    正之效，或難以維持法秩序者，不在此限。」，修正後之刑法第四十一條第一項
    之規定，將原得易科罰金者之範圍，由僅限於犯最重本刑為三年以下有期徒刑之
    罪擴大至犯最重本刑為五年以下有期徒刑之罪，二相比較，修正前即行為時之規
    定，尚非有利於行為人，是自應依刑法第二條第一項前段之規定，適用裁判時之
    法律即修正後刑法第四十一條第一項前段之規定，而對被告所宣告之刑諭知易科
    罰金之折算標準）。
據上論斷，應依刑事訴訟法第二百九十九條第一項前段、第三百條，第二百八十四條
第一項後段、第六十二條前段、第二條第一項前段、第四十一條第一項前段、罰金罰
鍰提高標準條例第一條前段、第二條，判決如主文。
本案經檢察官吳宗光到庭執行職務。
中      華      民      國      九十        年    五      月    廿五    日
                                      臺灣板橋地方法院交通法庭
                                          法  官  陳  鴻  清
右正本證明與原本無異。
如不服本判決，應於判決送達後十日內向本院提出上訴狀 (應附繕本) ，上訴於臺灣
高等法院。
                                          書記官  林  蔚  然
中      華      民      國      九十        年    六      月    一      日
附錄本案論罪科刑法條全文：
刑法第二百八十四條：
因過失傷害人者，處六月以下有期徒刑、拘役或五百元以下罰金，致重傷者，處一年
以下有期徒刑、拘役或五百元以下罰金。
從事業務之人，因業務上之過失傷害人者，處一年以下有期徒刑、拘役或一千元以下
罰金，致重傷者，處三年以下有期徒刑、拘役或二千元以下罰金。


司法院資訊處製作；財團法人民間司法改革基金會備份。
